【裁判字號】    99,消債聲,126
【裁判日期】    991025
【裁判案由】    聲請免責
【裁判全文】
臺灣高雄地方法院民事裁定           99年度消債聲字第126號
聲  請  人  甲○○
上列當事人依消費者債務清理條例之規定，聲請免責事件，本院
裁定如下：
    主  文
聲請人甲○○不免責。
    理  由
一、按債務人有下列各款情形之一者，法院應為不免責之裁定，
    但債務人證明經普通債權人全體同意者，不在此限：一、於
    七年內曾依破產法或本條例規定受免責；二、隱匿、毀損應
    屬清算財團之財產，或為其他不利於債權人之處分；三、捏
    造債務或承認不真實之債務；四、因浪費、賭博或其他投機
    行為，致財產顯然減少或負擔過重之債務，而生開始清算之
    原因；五、於清算聲請前一年內，已有清算之原因，而隱瞞
    其事實，使他人與之為交易致生損害；六、明知已有清算原
    因之事實，非基於本人之義務，而以特別利於債權人中之一
    人或數人為目的，提供擔保或消滅債務；七、隱匿、毀棄、
    偽造或變造帳簿或其他會計文件之全部或一部，致其財產之
    狀況不真確；八、故意於財產及收入狀況說明書為不實之記
    載，或有其他故意違反本條例所定義務之行為，消費者債務
    清理條例第134 條定有明文。
二、經查：
（一）聲請人前曾依消費者債務清理條例之規定，向本院為更生
      之聲請，經本院於民國98年4 月6 日以本院98年度消債清
      字第5 號民事裁定准予聲請人進行清算程序，嗣於清算程
      序進行中，經核聲請人名下之財產，不足以支應消費者債
      務清理條例第108 條各款所定之財團費用及財團債務，而
      經本院再於99年4 月1 日，以98年度司執消債清字第37號
      民事裁定裁定清算程序終止。以上事實均經本院依職權核
      閱本院98年度消債清字第5 號、98年度司執消債清字第37
      號卷宗認定無訛。
（二）核聲請人所積欠之債務，經查均屬消費借貸或持信用卡所
      辦理之信用卡消費及信用卡代償借貸債務；而經本院依職
      權向聲請人之債權人函調聲請人消費借貸契約及信用卡月
      結單核閱之結果，聲請人早於93年7 月間，即向債權人臺
      灣土地銀行股份有限公司（下稱土地銀行）借貸新臺幣（
      下同）30萬元，契約約定分84期，按月清償部分借款（見
      本院99年度消債聲字第126 號卷第9 頁），聲請人又於前
      開債務尚未清償完畢之情形下，即又積欠債權人臺灣新光
      商業銀行股份有限公司（下稱新光銀行）及荷蘭銀行款項
      未清，而需按月清償，此經聲請人前陳報明確在卷（見本
      院98年度消債清第5 號卷第38頁），復再於95年8 月間持
      花旗（台灣）商業銀行股份有限公司（下稱花旗銀行）信
      用卡辦理餘額代償18萬6,290 元、及96年7 月間持澳商澳
      盛銀行集團股份有限公司（下稱澳盛銀行）信用卡辦理預
      借現金15萬元（見本院99年度消債聲第126 號卷第20頁）
      ，然上開借款聲請人嗣後陸續於97年4 月間起未依約清償
      ，此有上開銀行所檢送之消費借貸契約書、信用卡月結單
      明細在卷可憑，是聲請人既於93年7 月間即陸續向銀行辦
      理各項消費借款，且均在前債未完全清償之情形下，再向
      其他銀行告貸，堪認聲請人早於93年7 月間起，即陷於經
      濟狀況惡化及清償債務能力不足之窘境。
（三）聲請人雖於93年7 月間起即陷於上開經濟能力惡化之狀況
      ，然聲請人猶不知謹慎自持，復持新光銀行之信用卡，分
      別於94年1 月11日、94年2 月25日、94年4 月4 日、94年
      6 月21日、94年9 月8 日、94年12月1 日、95年3 月1 日
      、95年6 月1 日於桐核閎生物科技股份有限公司刷卡消費
      6 萬元、9, 000元、4,800 元、3,700 元、1 萬0,880 元
      、3,360 元、3,360 元及5,040 元等合計共10萬0,140 元
      ；又於94年2 月28日於紅陽科技股份有限公司刷卡消費4
      萬4,700 元，此均有聲請人持有之台新銀行信用卡消費紀
      錄在卷可證。前列消費由消費處所以及消費金額以觀，客
      觀上應非購買日常生活所必需之物品。應認聲請人非因日
      常生活所必需，而係因浪費之故，方積欠龐大之債務。
（四）消費者債務清理條例並非逕將債務人恣意消費所造成之債
      務，任意轉嫁予債權人負擔，債務人免責制度目的係在鼓
      勵勤勞誠實之債務人，並非縱容債務人奢侈消費，倘債務
      人於聲請清算前之相當時間內，不當利用信用金融之機會
      ，恣意從事非屬通常生活所需之鉅額或奢侈性、浪費性之
      消費或投機行為，全然未慮及個人日後履行返還債務之能
      力，反而希冀利用本條例中所定免責制度，濫用清算程序
      藉以規避償還責任，自與本條例立法本旨有違。由聲請人
      至遲於93年7 月間起，即陷於支付困難之經濟困境下，猶
      不知節制，而多次持信用卡於非日常生活必要之消費場所
      ，進行非生活不可或缺之消費，且金額非小等情以觀，堪
      認聲請人確有浪費情事；且由其後無法清償，參以前開所
      為消費金額均非少之事實，亦足認聲請人確因上開浪費情
      事致積欠過重之債務。
三、綜上所述，本院認聲請人有首引法條第4 款之事實，而不宜
    依消費者債務清理條例第135 條之規定予以免責，且本件各
    債權人均表示反對免除債務人之債務，聲請人亦復無法證明
    其業經普通債權人全體之同意，則依上說明，本件聲請人不
    得免責，爰裁定如主文。
中    華    民    國    99    年    10    月    25    日
              民事第六庭    法      官  李怡諄
上為正本係照原本作成
如不服本裁定，應於裁定送達後10日內，以書狀向本院提出抗告
，並繳納抗告費新臺幣1千元
中    華    民    國    99    年    10    月    25    日
                            書  記  官  陳俊亦

司法院資訊處製作；財團法人民間司法改革基金會備份。
